臺灣高等法院民事判決　　　　　　　　 95年度上易字第934號
上　訴　人　甲○○
訴訟代理人　廖振洲律師
複 代 理人　謝美香律師
被 上 訴人　乙○○
訴訟代理人　楊揚律師
上列當事人間請求分配表異議之訴事件，上訴人對於中華民國95
年9 月20日臺灣臺北地方法院95年度訴字第5139號第一審判決提
起上訴，本院於95年4月3日言詞辯論終結，判決如下：
    主  文
原判決廢棄。
被上訴人在第一審之訴駁回。
第一、二審訴訟費用由被上訴人負擔。
    事實及理由
一、被上訴人主張：緣上訴人即債權人聲請原法院以94年度執字
    第19570 號給付票款強制執行事件，執行債務人即訴外人翁
    林絨所有坐落台北市○○區○○街48巷3弄1號房地，該房地
    於民國94年11月28日經原法院民事執行處拍定。惟被上訴人
    於拍定前之94年8 月1 日已聲明參加分配，並於同年11月4
    日提出原法院94年度票字第48706 號民事裁定為執行名義，
    並繳訖執行費新台幣（下同）16,000元，雖該裁定之確定證
    明書係於拍定後之94年12月20日始核發，惟內載確定日期是
    在拍定前之94年11月8 日，換言之，被上訴人據以聲明參加
    分配之執行名義於拍定前即完成合法送達程序並告確定，與
    強制執行法第6 條第1 項第6 款之規定相符，又因執行名義
    之裁定法院與執行法院同屬台灣台北地方法院，依同條第2
    項前段之規定，應由執行法院依職權調閱上開裁定卷宗審核
    執行名義是否符規定。是被上訴人依法應屬在拍定前之合法
    參加分配債權人，故被上訴人之參加分配債權，應與上訴人
    之債權按比例分配之。詎原法院民事執行處竟未依強制執行
    法第6 條第2 項規定調卷查對，逕自認定被上訴人係屬拍定
    後之參加分配，僅能就餘額分配，損及被上訴人之權利至鉅
    。再者，原分配表將被上訴人之債權本金200 萬元及其利息
    244,932 元，合計2,244,932 元，其分配次序，列在上訴人
    之普通債權本金100萬 元、利息85,479元、本金65萬元、利
    息48,937元，合計1, 784,416元之後，亦即僅就執行債權人
    即上訴人的上開普通債權受償尚有餘額之時，始可受分配，
    係屬錯誤，而是應將被上訴人之上開普通債權總額2,244,93
    2 元與上訴人之執行債權總額1,784,416 元，列為同一順序
    ，按比例受償，始屬正確。又本件執行標的物不動產拍賣價
    款804 萬元，扣除優先債權即上訴人執行費24,560元、國泰
    世華銀行執行費42,260元、土地增值稅305,086 元、國泰世
    華銀行抵押債權本息違約金5,392,221 元、稅款3,204 元及
    被上訴人之執行費16,000元之後，剩下2,256,669 元，可供
    被上訴人與上訴人之上開普通債權總額按比例分配之。則被
    上訴人與上訴人未含執行費時之應獲分配款分別為1,257,29
    3 元、999,376 元。是被上訴人可獲分配款共為 1,273,293
    元（含執行費16,000元）；上訴人可獲配款共為 1,023,936
    元（含執行費24,560元）。綜上所述，被上訴人本可獲配1,
    273,293 元，但依原分配表卻僅分得488,253 元，少分得78
    5,040 元；而上訴人本來可分得1,023,936 元，但依原分配
    表卻分得1,784,416 元，多分得785,040 元，爰依強制執行
    法第41條第1 項之規定，求為命「原法院94年度執字 19570
    號強制執行事件，對上訴人所分配1,784,416 元之債權額，
    應減為1,023,936元；並將減少之金額785,040元，改分配予
    被上訴人」之判決（原審為被上訴人勝訴之判決，上訴人聲
    明不受）。並答辯聲明：上訴駁回。
二、上訴人則以：(一)被上訴人係因執行法院程序上之疏漏，而對
    分配表不服者，應依強制執行法第12條規定聲明異議，而非
    提起分配表異議之訴，被上訴人提起本件分配表異議之訴，
    顯不合法。又本件被上訴人已依相同之事由，向原執行法院
    聲明異議，經裁定駁回後，被上訴人提起抗告，本院認抗告
    有理由，發回原執行法院，則原執行法院應依發回之理由重
    行製作分配表，是被上訴人提起本件訴訟，亦欠缺權利保護
    要件，應依民事訴訟法第249條第2項規定，逕以判決駁回之
    。(三)被上訴人以本票裁定參與分配，惟該本票係被上訴人與
    訴外人即債務人翁林絨為參與分配通謀虛偽所簽發，應屬無
    效，則被上訴人主張參與分配之系爭本票債權不存在，即非
    本件強制執行事件之債權人，自不得提起本件分配表異議之
    訴等語，資為抗辯。並上訴聲明：(一)原判決廢棄。(二)被上訴
    人在第一審之訴駁回。
三、按債權人或債務人對於分配表所載各債權人之債權或分配金
    額有不同意者，應於分配期日一日前，向執行法院提出書狀
    ，聲明異議；書狀應記載異議人所認原分配表之不當，及應
    如何變更之聲明；又異議未終結者，為異議之債權人或債務
    人，得向執行法院對為反對陳述之債權人或債務人提起分配
    表異議之訴，強制執行法第39條第1、2項、第41條第1 項分
    別定有明文。是分配表異議之訴，乃就分配表有異議之債權
    人或債務人，對為反對陳述之債權人或債務人提起之訴訟，
    此觀上開規定自明；而同法第39條、第40條第1 項、第40條
    之1 既分別規定，債權人、債務人對分配表有異議之權，及
    對債權人或債務人之異議有為反對陳述之權；故債權人或債
    務人對分配表聲明異議後，如未予他債權人、債務人表示意
    見之機會，或他債權人、債務人對於債權人或債務人之異議
    未為反對之陳述者，均無從提起分配表異議之訴（最高法院
    90年台上字第690號判決意旨參照）。經查，本件原法院94
    年度執字第19570號執行事件，經執行法院定95年4月24日上
    午9時30分為分配期日，並附送分配表，以95年3月22日北院
    錦94執卯字第19570號函，通知相關之債權人、債務人被上
    訴人即於分配期日（95年4月24日）一日前即95年4月19日向
  　向執行法院提出書狀聲明異議，惟依分配期日執行筆錄所載
    ，該分配期日僅被上訴人一人到場，其他有利害關係之債權
    人及債務人均未到場，此有上開通知文、被上訴人聲明異議
    書狀、執行筆錄等影本附卷可稽（見原審卷16－26頁，本院
    卷86、87頁），並經本院函調該第19570 號執行案卷核明，
    則依上開說明及強制執行法第40條第1項、第40條之1規定，
    執行法院即應更正分配表而為分配，並將更正之分配表送達
    於未到場之債務人及他債權人，使其等有知悉及表示意見之
    機會，並使執行法院得以確定是否依更正之分配表實行分配
    ，或通知聲明異議人提起分配表異議之訴。然依該執行筆錄
    所載，既僅被上訴人到場，而執行法院於95年4月28日被上
    訴人提起本件分配表異議之訴後之95年6月26日始以北院錦
    卯字第19570號函將被上訴人之異議狀送達予上訴人、債務
    人翁林絨及其他債權人，有執行法院上開函影本在卷可按（
    見本院卷88頁），是執行法院於被上訴人提起本件分配表異
    議之訴前，既未將被上訴人之異議書狀送達予上訴人，亦未
    將被上訴人異議之情事通知上訴人，顯難認上訴人對被上訴
    人之異議已有知悉及表示意見之機會，亦無從認上訴人對被
    上訴人聲明異議之內容有為反對之陳述；揆之上開說明及法
    條規定，被上訴人對系爭95年4 月24日分配表聲明異議後，
    並未予上訴人（他債權人）表示意見之機會，上訴人對於被
    上訴人之異議亦未為反對之陳述，被上訴人自無從提起本件
    分配表異議之訴至明。
四、綜上所述，被上訴人提起本件分配表異議之訴，顯與強制執
    行法規定要件不合，於法不能准許。原審為上訴人敗訴判決
    ，自有未洽，上訴意旨指摘原判決不當，求予廢棄改判，為
    有理由，應由本院予以廢棄改判。至兩造其餘攻擊防禦之方
    法，經審酌後，認與判決之基礎不生影響，不予論列，附此
    敘明。
五、據上論結，本件上訴為有理由，依民事訴訟法第450條、第
    78條，判決如主文。
中　　華　　民　　國　　96　　年　　4 　　月　　17　　日
　　　　　  　　　　民事第五庭
                        審判長法　官  林丁寶
　　　　　　　  　　　　      法　官  陳博享
　　　　　　　　  　　　      法　官  蔡芳齡
正本係照原本作成。
不得上訴。
中　　華　　民　　國　　96　　年　　4 　　月　　20　　日
                              書記官  蔡錦輝
